ACORDAO-COMPLETO-2512301

ACÓRDÃO 17247/2021 ATA 35/2021 - PRIMEIRA CÂMARA

VISTOS, relatados e discutidos estes autos que tratam de ato de concessão de aposentadoria emitido pelo Instituto Brasileiro de Turismo;
ACORDAM os Ministros do Tribunal de Contas da União, reunidos em sessão da Primeira Câmara, diante das razões expostas pelo relator e com fundamento no art. 71, inciso III e IX, da Constituição Federal, e nos arts. 1º, inciso V, e 39, inciso II, da Lei 8.443/1992, em:
9.1. considerar legal e conceder registro ao ato de concessão de aposentadoria emitido em favor de Lucineiva Fagundes Pires (XXX.257.401-XX) ; 
9.2. encaminhar cópia desta deliberação Instituto Brasileiro de Turismo; e
9.3. arquivar os presentes autos, nos termos do art. 169, inciso V, do RITCU.

Atos de aposentadoria.

Primeira Câmara

Instituto Brasileiro de Turismo.

3. Interessados/Responsáveis:
3.1. Interessado: Lucineiva Fagundes Pires (XXX.257.401-XX).

13.1. Ministros presentes: Benjamin Zymler (na Presidência), Walton Alencar Rodrigues (Relator), Vital do Rêgo e Jorge Oliveira.
13.2. Ministros-Substitutos presentes: Augusto Sherman Cavalcanti e Weder de Oliveira.

WALTON ALENCAR RODRIGUES

Adoto, como relatório, o parecer peça 7, oferecido pelo Ministério Público junto ao TCU:
"Trata-se do ato de aposentadoria em favor de Lucineiva Fagundes Pires, no cargo de Analista de Sistemas dos quadros de pessoal do Instituto Brasileiro de Turismo, que recebeu proposta de ilegalidade por parte da Secretaria de Fiscalização de Integridade de Atos e Pagamentos de Pessoal e de Benefícios Sociais, em razão do pagamento quintos com o aproveitamento de funções comissionadas exercidas após a data limite para incorporação da vantagem, conforme se extrai do seguinte excerto da instrução:
9.2.1. Houve o registro de pelo menos uma rubrica com 'Denominação para análise pelo TCU = Vantagem de caráter pessoal (82107 - VPNI ART.62-A LEI 8112/90 - AP (Vantagem de caráter pessoal - VPNI art. 62-A Lei 8.112/90) - R$ 1.714,96) .
a. Justificativa do Gestor de Pessoal: Não há. Verificação efetuada no âmbito do TCU.
b. Análise do Controle Interno: Não há. Verificação efetuada no âmbito do TCU.
c. Análise da Equipe Técnica: Ilegal
É ilegal a concessão da vantagem de quintos em razão do exercício de funções comissionadas após o advento da Lei 9.624/1998.
A Decisão 925/1999-TCU-Plenário firmou o seguinte entendimento acerca da incorporação da vantagem de que tratava o art. 62, § 2º, da Lei 8.112/1990, em sua redação original, in verbis:
8.1. firmar o seguinte entendimento:
8.1.1. é devida a incorporação, ou a atualização de quintos, com fundamento no art. 3º, caput, da Lei 9.624/98, até 8.4.98, adotando-se, para tanto, os critérios contidos na redação original do art. 3º da Lei 8.911/94;
8.1.2. é assegurado, nos termos do art. 5º da Lei 9.624/98, o cômputo do tempo residual de exercício de funções comissionadas não empregado, até 10.11.97, para a incorporação de parcela de décimo, com termo final na data específica em que o servidor complete o interstício de doze meses, de acordo com a sistemática definida na redação original do art. 3º da Lei 8.911/94.
8.1.3. as parcelas incorporadas à remuneração, na forma de quintos, deverão ser transformadas em décimos e estes deverão ser transformados em vantagem pessoal nominalmente identificada;
De acordo com os dados lançados no quadro 'Funções Exercidas', tem-se os seguintes períodos aquisitivos para efeito de incorporação da vantagem do art. 62 da Lei 8.112/1990:
	Função
	Início
	Fim
	Dias
	Subtotal
	Quintos

	DAS 102.3
	28/05/1993
	28/02/1994
	277
		
	DAS 101.4
	01/03/1994
	27/05/1994
	88
	365
	1/5 DAS 102.3

	DAS 101.4
	28/05/1994
	27/05/1995
	365
	365
	1/5 DAS 101.4

	DAS 101.4
	28/05/1995
	26/05/1996
	365
	365
	1/5 DAS 101.4

	DAS 101.4
	27/05/1996
	26/05/1997
	365
	365
	1/5 DAS 101.4

	DAS 101.4
	27/05/1997
	14/02/2000
	994
		
Conforme demonstra o quadro acima, a servidora incorporou 1/5 de DAS 102.3 e 3/5 de DAS 101.4, em 26/5/1997, antes, portanto, de 8/4/1998, data limite para incorporação do benefício.
Tal fato evidencia a conformidade do cálculo dos quintos com o entendimento firmado pela Decisão 925/1999-TCU-Plenário.
Ante o exposto, o Ministério Público de Contas manifesta-se pela legalidade e registro do ato de aposentadoria em favor da servidora Lucineiva Fagundes Pires."

não há.

Procurador Júlio Marcelo de Oliveira.

SUMÁRIO: APOSENTADORIA. ATO INICIAL. INCORPORAÇÃO DE QUINTOS EM RAZÃO DO EXERCÍCIO DE FUNÇÕES ANTES DA DATA DE PUBLICAÇÃO DA LEI 9.624/1998. LEGALIDADE. REGISTRO.

APOSENTADORIA (APOS)

Secretaria de Fiscalização de Integridade de Atos e Pagamentos de Pessoal e de Benefícios Sociais (Sefip).

Em exame o ato de aposentadoria de Lucineiva Fagundes Pires, ex-servidora do Instituto Brasileiro de Turismo, encaminhado a este Tribunal em 23/2/2021.
A Secretaria de Fiscalização de Integridade de Atos e Pagamentos de Pessoal e de Benefícios Sociais (Sefip) propôs considerar ilegal e recusar registro ao ato, por identificar, no formulário extraído do Sistema e-Pessoal (peça 3) , quintos decorrentes do exercício de funções comissionadas após 8/4/1998, data de publicação da Lei 9.624/1998.
Em consonância com o Ministério Público, discordo desse encaminhamento.
Por meio de consulta ao Sistema Integrado de Administração de Recursos Humanos (Siape) , o representante do parquet especializado verificou que, na realidade, os quintos incorporados pela interessada decorrem de funções exercidas entre 28/5/1993 e 26/5/1997. O resultado da consulta está apresentado na tabela constante do parecer transcrito no relatório.
Patente o erro no preenchimento do formulário e-Pessoal de peça 3, resta regular a incorporação que consta no Siape, nos termos deferidos pelo órgão de origem. 
Assim, considerando que a interessada reuniu os requisitos legais previstos para perceber 1/5 de DAS 102.3 e 3/5 de DAS 101.4, julgo legal o ato e determino seu registro.
Com essas considerações, incorporo a minhas razões de decidir as análises e conclusões constantes do parecer transcrito no relatório e voto no  sentido de que o Tribunal acolha a minuta de acórdão que submeto à deliberação deste Colegiado.
TCU, Sala das Sessões, em 5 de outubro de 2021.
WALTON ALENCAR RODRIGUES 
Relator